【裁判字號】    89,台抗,514
【裁判日期】    891207
【裁判案由】    殺人聲請再審
【裁判全文】
最高法院刑事裁定                                八十九年度台抗字第五一四號
    抗告人  甲○○
右抗告人因殺人案件，不服台灣高等法院高雄分院中華民國八十九年九月十五日駁回
其聲請再審之裁定（八十九年度聲再字第一八○號），提起抗告，本院裁定如左：
    主  文
抗告駁回。
    理  由
本件原裁定以抗告人甲○○對於台灣高等法院高雄分院八十八年度上重訴字第六號（
原裁定贅載最高法院八十八年台上字第四五五五號等字）殺人一案確定判決聲請再審
，其聲請意旨略稱：槍擊之發生實乃因抗告人與被害人蕭世興於正面衝突中拉扯搶奪
槍枝，蕭世興以左手搶槍時，係拉抗告人持槍之右手，而誤擊中蕭世興，並非如死亡
鑑驗書所載，後背右側為子彈入口。又手槍經內政部警政署刑事警察局測試為右旋來
複線，子彈依情應從左腋下進右側後背出，此由扣案手槍槍柄護木上之落地擦痕可證
。另同案被告葉昭元供稱抗告人曾說：「若蕭世興被捉到將打死蕭世興等語」亦非實
情，若抗告人於民國八十六年八月二十四日強押蕭世興上車，為何蕭世興機車會好好
停放於停車格，此有抗告人之司機林勇至可證。又判決書所載葉昭元謂抗告人與另名
同案被告吳振得並未喝醉云云，惟從中午喝酒至晚間豈有不醉之理，況若有行兇動機
，焉有心情在葉昭元處喝酒閒談，原判決認定事實顯有違誤，爰依刑事訴訟法第四百
二十條第一項第六款聲請再審云云。惟按刑事訴訟法第四百二十條第一項第六款所謂
發見確實之新證據，係指該項證據，事實審法院於判決前因未經發見，不及調查斟酌
，至其後始行發現而言（最高法院二八年抗字第八號判例參照）。如該項證據，判決
前已經當事人提出或聲請調查，經原審法院捨棄不採，即非該條款所謂發見之新證據
，不得據為聲請再審之原因。又該條款所稱之確實新證據，係指該項證據之本體，顯
然足為受判決人有利之判決，毋需經過調查者（最高法院十九年抗字第八號判例參照
），亦即就該證據之本身形式上觀察無顯然之瑕疵，不經調查，可認為足以動搖原確
定判決，使受判決人受有利之裁判者而言，如果證據之真偽尚待調查，即與確實證據
之意義不符，自不能據為再審之理由。查抗告人上開聲請意旨，經原審審核結果，以
抗告人所舉扣案手槍槍柄護木上之落地擦痕，是否足證聲請人係於衝突中誤擊發子彈
，致蕭世興死亡等情，非就該證據本身形式上觀察可得，且該項證據亦非原確定判決
時已存在，惟未經發現，致未調查、審酌，其後始行發現者，故抗告人所舉扣案手槍
槍柄護木上之落地擦痕，與刑事訴訟法第四百二十條第一項第六款所謂確實新證據之
意義有間。另案件之採證論理乃原審自由心證之範圍，葉昭元及林勇至之證詞，均已
於原確定判決理由內明取捨之心證理由，原確定判決就抗告人殺人之事實既已審酌
論斷，則抗告人所主張之證據雖未為法院採用，亦無違誤可言，仍難認與刑事訴訟法
第四百二十條第一項第六款發現確實新證據之要件相符，原審法院乃以抗告人再審之
聲請為無理由，裁定駁回其聲請，經核於法尚無不合。抗告意旨仍執前詞，泛言指摘
原裁定不當，難認有理由，應予駁回。
據上論結，應依刑事訴訟法第四百十二條，裁定如主文。
中      華      民      國    八十九    年     十二     月      七      日
                              最高法院刑事第六庭
                                  審判長法官  謝  家  鶴
                                        法官  洪  文  章
                                        法官  花  滿  堂
                                        法官  陳  世  淙
                                        法官  洪  佳  濱
      右正本證明與原本無異
                                              書  記  官
中      華      民      國    八十九    年     十二     月    二十六    日


司法院資訊處製作；財團法人民間司法改革基金會備份。
